ACORDAO-COMPLETO-2412910

ACÓRDÃO 7637/2020 ATA 23/2020 - PRIMEIRA CÂMARA

VISTOS, relatados e discutidos estes autos de embargos de declaração opostos contra o Acórdão 2339/2020-TCU-Primeira Câmara, 
ACORDAM os Ministros do Tribunal de Contas da União, reunidos em sessão da Primeira Câmara, diante das razões expostas pelo relator e com fundamento no art. 34 da Lei 8.443/1992, em:
9.1. receber os presentes embargos de declaração para, no mérito, rejeitá-los;
9.2. reconhecer a nulidade do subitem 9.4.3 do Acórdão 2339/2020-TCU-Primeira Câmara em relação à sra. Irmany Vasconcelos da Rocha, em razão do prejuízo à ampla defesa decorrente da não concessão de vista/cópia dos autos;
9.3. devolver à sra. Irmany Vasconcelos da Rocha o prazo de quinze dias, a contar da notificação, para apresentar sua defesa;
9.4. autorizar à interessada, desde já, vista e cópia dos autos;
9.5. dar ciência desta deliberação à interessada e ao Núcleo Estadual do Ministério da Saúde na Paraíba.

PESSOAL. APOSENTADORIA. EMBARGOS.

Primeira Câmara

Núcleo Estadual do Ministério da Saúde no Estado da Paraíba.

3. Interessados/Responsáveis/Recorrentes:
3.1. Interessados: Irmany Vasconcelos da Rocha (XXX.404.294-XX); Irmany Vasconcelos da Rocha (XXX.404.294-XX); João Adolfo Mayer (XXX.587.004-XX)
3.2. Recorrente: Irmany Vasconcelos da Rocha (XXX.404.294-XX).

13.1. Ministros presentes: Walton Alencar Rodrigues (Presidente), Benjamin Zymler (Relator), Bruno Dantas e Vital do Rêgo.
13.2. Ministros-Substitutos presentes: Augusto Sherman Cavalcanti, André Luís de Carvalho e Weder de Oliveira.

BENJAMIN ZYMLER

Ministro Benjamin Zymler.

Trata-se de embargos de declaração opostos pela sra. Irmany Vasconcelos da Rocha contra os termos do Acórdão 2339/2020-TCU-Primeira Câmara.
2. Basicamente, a interessada alega que, por meio de seu advogado constituído, solicitou vista eletrônica dos autos, mas não obteve resposta ou acesso. Afirma que solicitou prorrogação de prazo para oferecimento de razões sobre a percepção da vantagem "DPNI" - por não ter tido acesso eletrônico aos autos -, mas não foi notificada da autorização, uma vez que o ofício da unidade técnica foi encaminhando para o antigo endereço do escritório de advocacia.
3. Nessa toada, alega que o acórdão embargado foi omisso quanto à oportunidade de defesa da servidora.
É o relatório.

8.1. Bruno Augusto Albuquerque da Nóbrega (11.642/OAB-PB), representando Irmany Vasconcelos da Rocha.

Procuradora-Geral Cristina Machado da Costa e Silva.

PESSOAL. EMBARGOS DE DECLARAÇÃO EM PROCESSO DE APOSENTADORIA. CONHECIMENTO. NÃO CONFIGURAÇÃO DA OMISSÃO APONTADA. EMBARGOS REJEITADOS. ATOS DE APOSENTADORIA CONSIDERADOS LEGAIS, COM DETERMINAÇÃO PARA SUPRESSÃO DA PARCELA "DIFERENÇA INDIVIDUAL 12998". VERIFICAÇÃO DE PREJUÍZO À AMPLA DEFESA DECORRENTE DA NÃO CONCESSÃO DE VISTA/CÓPIA DOS AUTOS. INSUBSISTÊNCIA DA DETERMINAÇÃO, EM RELAÇÃO À EMBARGANTE, PARA CORREÇÃO DOS PAGAMENTOS DOS PROVENTOS. DEVOLUÇÃO DO PRAZO PARA APRESENTAÇÃO DE SUA DEFESA EM RELAÇÃO À NÃO ABSORÇÃO DA DPNI. CIÊNCIA.

APOSENTADORIA (APOS)

Secretaria de Fiscalização de Pessoal (SEFIP).

Conheço dos presentes embargos de declaração com fundamento no art. 34 da Lei 8.443/1992.
2. De início, deve-se esclarecer que os atos de concessão de aposentadoria da servidora em cargos de Médico foram considerados legais. Isso porque não foi apontado vício no momento em que foram emitidos (8/4/2008 e 25/4/2008) .
3. As irregularidades, consistentes na absorção a menor da rubrica DPNI, com a consequente criação da parcela denominada "Diferença Individual 12998", ocorreram em momento posterior, a saber, em 2011. Por conseguinte, foi determinado ao órgão de origem (subitem 9.4.3 do acórdão embargado) que promovesse a correção dos pagamentos.
4. No mérito, não houve a omissão apontada no Acórdão 2339/2020-TCU-Primeira Câmara ou no voto que o fundamentou, uma vez que sequer foram apresentadas as razões de defesa da interessada, motivo pelo qual não houve argumento a ser examinado pelo relator. Dessarte, devem os embargos ser rejeitados.
5. Contudo, reconheço a nulidade do subitem 9.4.3 do acórdão embargado em relação à servidora, uma vez que houve evidente prejuízo à sua defesa, na medida em que não logrou obter vista/cópia dos autos, a despeito da autorização do titular da Secretaria de Fiscalização de Pessoal (peça 27) .
6. A ausência de notificação da autorização para prorrogação de prazo para apresentação da defesa, de outro lado, não constituiria motivo para tornar insubsistente a determinação para correção dos pagamentos dos proventos da embargante, pois o parágrafo único do art. 183 do Regimento Interno deste Tribunal estabelece:
"Art. 183. Os prazos referidos neste Regimento contam-se dia a dia, a partir da data: 
 (...) 
Parágrafo único. A prorrogação, quando cabível, contar-se-á a partir do término do prazo inicialmente concedido e independerá de notificação da parte."
7. Contudo, uma vez que a inativa não foi notificada nem mesmo da autorização da concessão de vista/cópia, entendo configurado o prejuízo à ampla defesa, de modo que deve ser-lhe devolvido o prazo para apresentar suas razões de defesa no tocante à irregularidade apontada nos autos (absorção a menor da DPNI originária da rubrica PCCS) .
Diante do exposto, VOTO por que o Tribunal adote a deliberação que ora submeto a este colegiado.
TCU, Sala das Sessões Ministro Luciano Brandão Alves de Souza, em 14 de julho de 2020.
BENJAMIN ZYMLER 
Relator